臺灣臺南地方法院民事裁定　　　　　 100年度消債更字第56號
聲　請　人
即　債務人　郭弘昌
上列當事人聲請消費者債務清理事件，本院裁定如下：
    主  文
債務人郭弘昌自民國一百年十月六日下午五時起開始更生程序。
並命司法事務官進行本件更生程序。
    理  由
一、按債務人不能清償債務或有不能清償之虞者，得依本條例所
    定更生或清算程序，清理其債務；債務人無擔保或無優先權
    之債務總額未逾新臺幣一千二百萬元者，於法院裁定開始清
    算程序或宣告破產前，得向法院聲請更生；債務人對於金融
    機構因消費借貸、自用住宅借款、信用卡或現金卡契約而負
    債務，在聲請更生或清算前，應提出債權人清冊，以書面向
    最大債權金融機構請求協商債務清償方案，並表明共同協商
    之意旨；債務人與金融機構協商成立者，不得聲請更生或清
    算；又法院開始更生程序之裁定，應載明其年、月、日、時
    ，並即時發生效力。消費者債務清理條例第3條、第42 條第
    1項、第151條第1項、第5項及第45條分別定有明文。
二、本件聲請意旨略以：聲請人曾於民國（下同）95年間與各債
    權銀行成立協商，並約定每月清償新臺幣（下同）35,740元
    ，共分100 期。然當時係因債權銀行不斷來電鼓吹，或謂未
    達協商將繼續疲勞催收，或謂倘不接受該優惠，將回復原來
    高利貸，聲請人逼不得已僅能被迫接受。聲請人現月收入僅
    有26,133元，尚須養家活口，則上開協商條件顯非聲請人所
    能負擔。又聲請人曾向最大債權銀行安泰商業銀行股份有限
    公司（下稱安泰銀行）申請個別一致性協商，惟債權人提出
    之每月償還20,790元、利率2%之條件仍屬過高，非聲請人所
    能負擔。聲請人實無能力履行協商條件，是顯非可歸責於聲
    請人之事由，致履行協商條件顯有重大困難。今聲請人之無
    擔保或無優先權之債務總額未逾1,200 萬元，復未經法院裁
    定開始清算程序或宣告破產，為此，聲請人爰依消費者債務
    清理條例提出本件更生之聲請等語。
三、聲請人前於消費者債務清理條例施行前，依金融主管機關協
    調成立之中華民國銀行公會會員辦理消費金融案件無擔保債
    務協商機制與金融機構安泰銀行於95 年4月間成立協商，當
    時之協商條件為：月付35,470 元、分100期、利率2%，此有
    聲請人提出之無擔保債務還款計劃，及國泰世華商業銀行股
    份有限公司100年6月10日民事陳述意見狀所附之95年成立協
    商之協議書、安泰銀行100年6月13日民事陳報狀所附之消費
    金融債務協商案件申請人財務資料表、消費金融案件無擔保
    債務協商申請書等資料在卷可憑（見本院卷第15頁、第81頁
    、第198至202頁），堪信聲請人主張其曾於95年間與最大債
    權銀行達成協商等情屬實。
四、聲請人主張其現每月薪資為26,133元，並提出現任職於奇鼎
    化學股份有限公司（下稱奇鼎公司）之薪資單為證。經查，
    本院曾依職權函詢奇鼎公司關於聲請人任職起迄今之每月薪
    資，經奇鼎公司回覆之薪資表計算下，聲請人自98 年5月起
    至100年5月間，共25個月之總收入為725,249 元，則聲請人
    每月平均薪資應為29,010元（計算式詳見後述附表），堪予
    認定。
五、本院審酌聲請人現每月平均所得僅為29,010元，而依臺灣省
    100年度每人每月最低生活費9,829元之標準計算下，以聲請
    人之每月平均所得，扣除其個人每月必要支出後，則聲請人
    每月僅餘19,181 元（計算式：29,010－9,829）可資運用，
    聲請人自無法負擔於95年間達成協商之月付35,470元之協商
    條件。又本院曾依職權函詢各債權銀行是否願比照最大債權
    銀行安泰銀行提出之「180期、0利率」協商條件，除第一銀
    行、國泰世華銀行、台北富邦銀行、新光銀行四家銀行，或
    不願比照該條件，或未具體提供聲請人月付金額外，其他銀
    行願提供月付金額如下：安泰銀行5,633元（本院卷第296頁
    ）、澳盛銀行1,181 元（本院卷第327頁）、聯邦銀行1,885
    元（本院卷第329頁）、豐銀行1,985 元（本院卷第330頁
    ）、遠東銀行1,806 元（本院卷第332頁）、台新銀行4,241
    元（本院卷第337頁）、中國信託1,750 元（本院卷第340頁
    ）、兆豐銀行1,065元（本院卷第342頁），以此計算下，則
    聲請人之月付金額已達19,546元（計算式：5,633＋1,181＋
    1,885＋1,985＋1,806＋4,241＋1,750＋1,065）。縱認其他
    銀行亦願比照該條件（180 期）者，以債務人積欠之總債務
    據以計算其月付金額者，則：(1)第一銀行月付金額為681 元
    （計算式：122,618÷180，見本院卷第321 頁）、(2)國泰世
    華銀行月付金額為1,617 元（計算式：291,182÷180，見本
    院卷第75頁）、(3)台北富邦銀行月付金額為1,928 元（計算
    式：347,114÷180，見本院卷第338 頁）、(4)新光銀行月付
    金額為1,087元（計算式：195,807÷180，見本院卷第135頁
    ），準此，倘所有債權人均願比照上開條件（180 期）者，
    則聲請人之月付金額即高達24,859元（計算式：681＋1,617
    ＋1,928＋1,087）。按聲請人每月僅餘19,181元可資運用，
    已如前述，則聲請人顯無法負擔每月24,859元之協商金額，
    堪認聲請人確已達不能清償債務或有不能清償之虞之程度。
六、綜上所述，聲請人僅係一般消費者，其已達不能清償債務或
    有不能清償之虞之程度，其中無擔保或無優先權之債務，在
    1,200 萬元以下。聲請人前雖曾向最大債權金融機構申請協
    商，惟因不可歸責於己之事由，致履行上開協議顯有重大困
    難，且未經法院裁定開始清算程序或宣告破產，又查無消債
    條例第6條第3項、第8條或第46 條各款所定駁回更生聲請之
    事由存在，則聲請人聲請更生，應屬有據。末者，法院裁定
    開始更生或清算程序後，得命司法事務官進行更生或清算程
    序，必要時得選任律師、會計師或其他適當之自然人或法人
    一人為監督人或管理人，消費者債務清理條例第16條第1 項
    定有明文，爰裁定如主文。
中    華    民    國   100    年    10    月    6     日
                  民事第三庭    法  官    周素秋
以上正本係照原本作成。
本件不得抗告。
本裁定已於一○○年十月六日下午五時公告。
中    華    民    國   100    年    10    月    6     日
                                書記官    洪浩容
附表：
一、以聲請人98 年5月至100年5月間，共25個月，就其應領薪資
    及各類禮金、年終獎金，綜合計算（見本院卷第285至287頁
    ）：
二、聲請人98年5月至12月領取薪資總額為186,931元（計算式：
    26,133＋2,000＋26,133＋2,000＋26,133＋26,133＋26,133
    ＋26,133＋26,133）。
三、聲請人99年領取薪資總額為313,596元。
四、聲請人100年1月至5月領取薪資總額為224,722元。
五、聲請人98年5月至100年5月薪資總額合計應為725,249元（計
    算式：186,931＋313,596＋224,722 ）。則聲請人每月平均
    薪資約為29,010 元（計算式：725,249÷25，元以下四捨五
    入）。